臺灣高等法院臺中分院民事判決
110年度訴易字第14號
原      告  陳素卿  
訴訟代理人  許蕙茹  
被      告  吳桂宏  
上列原告因被告加重詐欺等案件（本院109年度金上訴字第2225
號），提起刑事附帶民事訴訟，請求損害賠償事件，經本院刑事
庭裁定移送前來（109年度附民字第301號），本院於民國110年5
月4日言詞辯論終結，茲判決如下：
    主  文
一、被告應給付原告新臺幣18萬元，及自民國109年11月6日起，
　　至清償日止，按年息百分之5計算之利息。
二、訴訟費用由被告負擔。
    事實及理由
壹、程序方面：
    被告經合法通知未於言詞辯論期日到場，核無民事訴訟法第
    386條各款所列情形，爰依原告聲請由其一造辯論而為判決
    。 
貳、實體方面：
一、原告主張：被告參加詐欺集團，擔任車手工作，負責提款或
    駕駛自小客車搭載其他車手提款及收取車手提領款項再轉交
    上手等工作。被告與其所屬詐欺集團之成員０００、真實姓名
    年籍不詳、綽號「光頭」之成年男子及其他不詳成年成員間
    共同意圖為自己不法之所有，由其所屬詐欺集團其他不詳成
    員於民國108年10月23日9時38分許，使用行動電話通訊軟體
    LINE與伊聯繫，向伊訛稱係伊友人蔡金順欲借款云云，致伊
    陷於錯誤，遂於同日13時07分，在中華郵政股份有限公司（
    下稱中華郵政）清水南社郵局，臨櫃匯款新臺幣（下同）10
    萬元至該詐欺集團不詳成員指定之許潔妮申辦之第一銀行東
    港分行人頭帳戶。嗣該詐欺集團不詳成員接續於108年10月2
    4日9時許，再次使用行動電話通訊軟體LINE與伊連絡，繼續
    佯裝為蔡金順，以前開手法向伊行騙，伊復陷於錯誤，於同
    日12時13分許，在中華郵政清水南社郵局臨櫃匯款8萬元至
    上開人頭帳戶。伊發覺受騙後報警處理，因而循線查知上情
    。事發後被告毫無誠意解決賠償事宜，詐欺部分業經提出告
    訴，經檢察官提起公訴，爰依民法第184條第1項規定，請求
    被告賠償伊18萬元及法定利息等語。並聲明：被告應給付原
    告18萬元及自起訴狀繕本送達之翌日起至清償日止，按年息
    百分之5計算之利息。
二、被告未到庭，亦未提出任何書狀表示意見。
三、本院得心證之理由： 　　
  ㈠按當事人主張有利於己之事實者，就其事實有舉證之責任，
    民事訴訟法第277條前段定有明文。另按刑事訴訟判決所認
    定之事實，固非當然有拘束民事訴訟判決之效力，但民事法
    院調查刑事訴訟原有之證據，而斟酌其結果以判斷事實之真
    偽，並於判決內記明其得心證之理由，即非法所不許（最高
    法院49年台上字第929號判決意旨參照）。又刑事判決所認
    定之事實，於獨立之民事訴訟，固無拘束力，惟民事法院就
    當事人主張之該事實，及其所聲明之證據，仍應自行調查斟
    酌，決定取捨，不能概予抹煞（最高法院69年台上字第2674
    號判決意旨參照）。基此而論，刑事附帶民事訴訟經移送民
    事庭後，即屬獨立之民事訴訟，其移送後之訴訟程序，應適
    用民事訴訟法，刑事訴訟所調查之證據，及刑事訴訟判決所
    認定之事實，並非當然有拘束民事訴訟之效力。然法院依自
    由心證判斷事實之真偽時，所斟酌之辯論意旨及調查證據之
    結果，非不得參酌刑事認定之事實及已調查之證據以為據。
    故本院自得調查刑事訴訟中原有之證據，斟酌其結果以判斷
    其事實，先予敘明。
  ㈡經查：被告（綽號「太子爺」、「太子」）自108年8月間  
    起，參與０００（綽號「石頭」）、真實姓名年籍不詳綽號「
    光頭」成年男子（下稱光頭」）等人所組成之詐欺集團（下
    稱本案詐欺集團），負責提款或駕駛自小客車搭載提款車手
    領款，以及收取車手提領款項轉交上手等車手工作。本案詐
    欺集團不詳成員先於108年10月23日9時38分許，以行動電話
    通訊軟體LINE與原告聯繫，向之訛稱：係其友人蔡金順欲借
    款云云，致原告陷於錯誤，於同日13時7分，在中華郵政清
    水南社郵局，臨櫃匯款10萬元至本案詐欺集團掌控之許潔妮
    申辦之第一銀行東港分行帳號00000000000號帳戶（下稱系
    爭帳戶，於同日15時26分入帳），該款項入帳後，０００即依
    被告指示，持被告提供之系爭帳戶金融卡，於⑴108年10月23
    日15時47分至48分在全家便利商店大雅好雅門市內之ATM（
    臺中市○○區○○○路000號，原臺中市○○區○○路0段000號）提款
    2萬元（2次）、⑵108年10月23日15時52分至53分在台新銀行
    大雅分行之ATM（臺中市○○區○○○路000號，原臺中市○○區○○
    路0段000號）提款2萬元（2次）、⑶108年10月23日15時58分
    在7-ELEVEN便利商店豐碩門市內之ATM（臺中市○○區○○路0段
    00號，原臺中市○○區○○路0段00號）提款2萬元，合計提款共
    10萬元，得手後將系爭帳戶金融卡及10萬元交付被告；嗣本
    案詐欺集團不詳成員復於同年月24日9時許，再以LINE與原
    告連絡，佯裝為蔡金順，接續以上開說詞向原告行騙，原告
    仍陷於錯誤，於同日12時13分許，在中華郵政清水南社郵局
    ，臨櫃匯款8萬元至系爭帳戶（於同日13時24分入帳）。被
    告即駕駛車牌號碼0000-00號自小客車，搭載「光頭」於⑷10
    8年10月24日14時19分在7-ELEVEN便利商店泰安一門市之ATM
    【臺中市○○區○○路000號（國道一號南向泰安服務區內）】
    提款2萬元、⑸108年10月24日14時51分至52分在第一銀行大
    甲分行之ATM（臺中市○○區○○路000號）提款3萬元（2次），
    合計提領8萬元，「光頭」並於得手後將系爭帳戶金融卡及8
    萬元交付被告，被告則將上開收取之款項均上繳予本案詐欺
    集團不詳成員，以此方法製造金流之斷點，致無從追查前揭
    犯罪所得之去向，而掩飾或隱匿該犯罪所得等情，業據被告
    於刑事一審法院、本院刑事庭均坦承不諱（臺灣臺中地方法
    院109年金訴字第215號刑事卷《下稱刑事一審卷》第43、55-5
    8頁；本院109年金上訴字第2225號刑事卷《下稱本院刑事卷》
    第68、87-89頁），核與證人即共同正犯０００於警詢之證述（
    臺灣臺中地方檢察署109年度偵字第7871號卷《下稱偵卷》第3
    45-351頁）、證人即原告於警詢證述其遭詐騙之情節（偵卷
    第239-241頁）相符。且有臺中市○里區○○○○區○○○○○○○○○○○
    號碼0000-00 號自小客車照片（時間：108年10月24日14時1
    9分許）、第一商業銀行東港分行109年4月13日一東港字第0
    0046號函檢送許潔妮申辦帳號00000000000號開戶資料及交
    易明細、內政部警政署國道公路警察局第三公路警察大隊10
    9年4月28日函檢送ATM 機台號碼0000000 號明細資料、第一
    商業銀行東港分行109 年12月11日一東港字第00221號函檢
    送許潔妮申辦帳號00000000000號開戶資料、資金交易明細
    、臺中市政府警察局清水分局大秀派出所受理刑事案件報案
    三聯單、郵政跨行匯款申請書、內政部警政署反詐騙諮詢專
    線紀錄表、臺中市政府警察局清水分局大秀派出所受理詐騙
    帳戶通報警示簡便格式表、臺中市○○區○○路000號第一銀行
    大甲分行（108年10月24日14時50分許）、臺中市○○區○○○路
    000號台新銀行大雅分行（108年10月23日15時52分許）、臺
    中市○○區○○路0段00號統一超商豐碩門市（108年10月23日15
    時58分許）之監視器翻拍照片（偵卷第37-47、79-85、105-
    109、141-159、243、245-247、249-251、265-269、第339
    頁) 、許潔妮之第一銀行帳號00000000000號提領交易明細
    【含ATM 機台代碼】、ATM 機台設置地點一覽表、全家超商
    門市查詢（偵卷第371-375 、377-385頁）等事證附卷可稽
    。基上，足證原告主張之上開事實，堪以認定。而被告上開
    加重詐欺犯行，亦經臺灣臺中地方法院109年度金訴字第215
    號、本院109年度金上訴字第2225號刑事判決有罪確定，業
    經本院依職權調取上開刑事案件電子檔案核閱無誤。 
  ㈢再按因故意或過失，不法侵害他人之權利者，負損害賠償責
    任，民法第184條第1項前段定有明文。查本件原告遭被告所
    屬本案詐欺集團詐騙現金18萬元之事實，業經本院審認如前
    ，則依侵權行為之法律關係，原告請求被告賠償18萬元，於
    法有據，應予准許。
　㈣另按給付無確定期限者，債務人於債權人得請求給付時，經
    其催告而未為給付，自受催告時起，負遲延責任。其經債權
    人起訴而送達訴狀，或依督促程序送達支付命令，或為其他
    相類之行為者，與催告有同一之效力。民法第229條第2項定
    有明文。又遲延之債務，以支付金錢為標的者，債權人得請
    求依法定利率計算之遲延利息。但約定利率較高者，仍從其
    約定利率。應付利息之債務，其利率未經約定，亦無法律可
    據者，週年利率為百分之5，民法第233條第1項、第203條亦
    有明文。本件原告對被告之侵權行為債權，核屬無確定期限
    之給付，既經原告起訴而送達訴狀，被告迄未給付，當應負
    遲延責任。查原告之起訴狀繕本係於109年10月26日寄存送
    達予被告，有送達證書在卷可憑（見本院109年度附民字第3
    01號卷第21頁），依法於109年11月5日發生送達之效力，則
    原告請求自109年11月6日起至清償日止，按週年利率百分之
    5計算之法定遲延利息，於法有據。
四、綜上所述，原告依民法第184條第1項前段規定，請求被告  
    給付18萬元，及自109年11月6日起至清償日止，按週年利率
    百分之5計算之利息，為有理由，應予准許。
五、據上論結，本件原告之訴為有理由，爰判決如主文。 
中　　華　　民　　國　　110 　年　　5 　　月　　25　　日
　　　　　　　　民事第一庭    審判長法　官  張瑞蘭
　　　　　　　　　　　　　　　　    法　官  洪堯讚
　　　　　　　　　　　　　　　　    法　官  蔡秉宸
正本係照原本作成。
不得上訴。
　　　　　　　　　　　　　　　　    書記官  趙郁涵
中　　華　　民　　國　　110 　年　　5 　　月　　26　　日